最　高　行　政　法　院　判　決　　　　　　　　　　　九十一年度判字第二一號
　　原　　　告　甲○○
　　被　　　告　教育部（承受前臺灣省政府教育廳業務）
　　代　表　人　曾志朗
右當事人間因有關教育事務事件，原告不服行政院中華民國八十九年四月十一日台八
十九訴字第一○二二六號再訴願決定，提起行政訴訟。本院判決如左︰
　　主  文
原告之訴駁回。
訴訟費用由原告負擔。
　　事  實
緣原告於民國八十七年、八十八年間迭以其於四十八年七月自前台灣省立台北女師普
師科畢業，四十九年取得國民學校高級級任教師資格。於任教十餘年後，因家務關係
中斷教職，復於八十二年擔任代理教師迄今，因教師證書已失效，依高級中等以下學
校及幼稚園教師資格檢定及教育實習辦法第三十七條第四款規定，向前台灣省政府教
育廳（八十八年七月一日改隸教育部）等陳情重新辦理國小教師登記。經該廳先後以
八十七年十二月二十三日八七教一字第二二八八八號及八十八年二月二十五日八八教
一字第三八三五六號書函否准其所請。原告不服，向台灣省政府提出訴願，經該府移
由被告訴願決定駁回後，復提起再訴願，亦遭決定駁回，遂提起行政訴訟。玆摘敘兩
造訴辯意旨如次：
原告起訴意旨及補充理由略謂：依高級中等以下學校及幼稚園教師資格檢定及教育實
習辦法第三十四條（原告誤植為教師法第三十四條）規定，經登記或檢定合格之教師
，未曾擔任教職或脫離教學工作連續達十年以上，擬重任教職者，應重新申請資格檢
定及參加教育實習。但有第三十七條所定情形之一者，不在此限。同辦法第三十七條
第四款規定，具有教師資格，尚未辦理合格教師登記，或已辦理合格教師登記或檢定
，未曾擔任教職，或脫離教學工作連續十年以上者，得以登記方式辦理。依據上開規
定，原告有合格證書，且依教師法第三十四條規定，其取得之教師資格應予保障，原
告已在同一個學校任教十二年七個月，離職十年以上，即無不符資格之理由，並不須
再參加資格檢定，可重新登記。原告畢業於師資培育學校，有教育專業科目、教育實
習項目等，故能一畢業馬上分派國小服務。原告離職後，旅居國外十多年，於八十一
年返台，即不時加強自修、進修，所以在桃園縣國小代課甄試中名列前矛。於所分派
學校，皆能全心全力投入教學，受到家長、校方、同事的肯定。綜上所陳，請將原處
分及一再訴願決定撤銷，給與原告重新登記教師資格等語。
被告答辯意旨略謂︰一、依「高級中等以下學校及幼稚園教師資格檢定及教育實習辦
法」第三十七條第一項第四款規定略以，已辦理合格教師登記或檢定，未曾擔任教職
或脫離教學工作連續十年以上者，自本辦法施行之日起十年內，其教師資格之取得，
得依本辦法施行前之法令，以登記方式辦理之。二、依據教育部師資培育專案小組第
二十一次會議同類案件決議，教育部八十七年十二月二十三日台（八七）國第八七一
四五七五五號函示略以：高級中等以下學校及幼稚園教師資格檢定及教育實習辦法第
三十七條規定「得依本辦法施行前之法令以登記方式辦理」，所稱本辦法施行前之法
令係指「高級中等以下學校及幼稚園教師資格檢定及教育實習辦法」之前身，即七十
六年九月三十日台（七六）參字第四六○三二號令修正發布之「中小學教師登記及檢
定辦法」。依上開辦法規定：「本辦法施行前已到職之現任教師，限於七十七年一月
三十一日前依原辦法辦理教師登記，逾期即依本辦法辦理。」另第十條規定：國小教
師資格均應具師專以上學歷。準此，原告所持四十八年畢業之師範學校學歷因不符上
開規定，應不得辦理國小教師資格登記。三、綜上所述，原告之訴顯無理由，請將原
告之訴駁回等語。
　　理  由
按「本辦法施行前之下列人員，自本辦法施行之日起十年內，其教師資格之取得，得
依本辦法施行前之法令，以登記方式辦理之；屆期未辦理者，其教師資格之取得悉依
本辦法之規定：．．．四、具有教師資格，尚未辦理合格教師登記，或已辦理合格教
師登記或檢定，未曾擔任教職或脫離教學工作連續十年以上者。」為教育部八十七年
六月十八日台（八七）參字第八七○六六五一三號令修正發布之高級中等以下學校及
幼稚園教師資格檢定及教育實習辦法第三十七條所規定。所稱「本辦法施行前之法令
」，依教育部八十七年十二月二十三日台（八七）國字第八七一四五七五五號函釋，
係指該辦法之前身，即七十六年九月三十日台（七六）參字第四六○三二號令修正發
布之「中小學教師登記及檢定辦法」。依上開中小學教師登記及檢定辦法規定，該辦
法施行前已到職之現任教師，限於七十七年一月三十一日前依原辦法辦理教師登記，
逾期即依該辦法辦理。而依上開辦法第十條規定，國小教師資格應具師專以上之學歷
，始得分別申請國民小學級任教師或科任教師之登記。本件原告於八十七年十一月二
十九日向主管機關前台灣省政府教育廳等陳情，以其於四十八年七月自前台灣省立台
北女師普師科畢業，四十九年取得國民學校高級級任教師資格。由於任教十餘年後，
因家務關係中斷教職，又於八十二年九月起擔任代理教師迄今，請依高級中等以下學
校及幼稚園教師資格檢定及教育實習辦法第三十七條第四款規定，准予重新辦理國小
教師登記教師資格登記等語，經前台灣省政府教育廳先後以八十七年十二月二十三日
八七教一字第二二八八八號及八十八年二月二十五日八八教一字第三八三五六號書函
答復原告，略以原告所持四十八年畢業之師範學校學歷不符首揭規定，應不得辦理國
小教師資格登記。原告不服，以其若重回任教定能帶給教育環境正面影響，若認師範
生資格不得比照，太過武斷，其教學經驗勝過師院畢業生，且台北女子師範學校符合
專科之定義云云，訴經一再訴願決定，以原告四十八年七月自前省立台北女子師範學
校普師科畢業，並於四十九年取得國民學校高級級任教師證書，因脫離教學工作連續
達十年以上，現任桃園縣上田國小代課教師，向前台灣省政府教育廳陳情重新申辦教
師登記，因其所持四十八年畢業之師範學校學歷，不符首揭教師資格取得之規定，前
臺灣省政府教育廳否准所請，並無不合，另所訴台北女子師範學校符合專科定義，核
不足採，遂駁回其訴願、再訴願，揆諸首揭規定，經核並無違誤。原告起訴主張：原
告畢業於師資培育學校，有教育專業科目、教育實習項目等，故能一畢業馬上分派國
小服務。依教師法第三十四條規定，其取得之教師資格應予保障，原告既有合格證書
，並在同一個學校任教十二年七個月，離職十年以上，即無不符資格之理由，並不須
再參加資格檢定，可重新登記云云。經查原告不符合首揭重新辦理教師登記之資格，
已如前述。至於教師法第三十四條規定：「本法施行前已取得教師資格之教師，其資
格應予保障。」係指教師法於八十四年八月九日制定公布施行前，具有教師資格者而
言，原告於教師法施行前，既不符合當時得取得教師資格之法規規定，自無適用該法
條之餘地。原告所訴各節，核無足採，起訴論旨，求予撤銷，難謂有理由，應予駁回
。
據上論結，本件原告之訴為無理由，爰依行政訴訟法施行法第二條、行政訴訟法第九
十八條第三項前段，判決如主文。
中　　華　　民　　國　　九十一　　　年　　　一　　　　月　　　十　　　　日
                    最 高 行 政 法 院  第 五 庭
                                審 判 長 法  官　　　廖　政　雄
                                         法  官　　　趙　永　康
                                         法  官　　　林　清　祥
                                         法  官　　　鍾　耀　光
                                         法  官　　　姜  仁  脩
右  正  本  證  明  與  原  本  無  異
　　　　　　　　　　　　　　　　　　　　 法院書記官　蘇  金  全
中　　華　　民　　國　　九十一　　　年　　　一　　　　月　　　十　　　　日
